【裁判字號】    88,訴,1791
【裁判日期】    890523
【裁判案由】    業務過失致死
【裁判全文】
臺灣臺北地方法院刑事判決                        八十八年度訴字第一七九一號
    公  訴  人  臺灣臺北地方法院檢察署檢察官
    被      告  甲○○
右列被告因業務過失致死案件，經檢察官提起公訴（八十八年度偵字第二二八五一號
），本院判決如左：
    主  文
甲○○從事業務之人，因業務上之過失致人於死，處有期徒刑肆月，緩刑參年。
    事  實
一、甲○○係設於臺北縣樹林市○○街九一巷三弄九號四樓鑫三企業社之實際負責人
    ，以水電泠氣材料批發業務及其保養修理為業，為從事業務之人，然因鑫三企業
    社主要以水電電器批發為業，屬買賣業，而不適用勞工安全衛生法，故甲○○亦
    非屬勞工安全衛生法第二條第二項所規定之雇主。因甲○○以鑫三企業社名義向
    位於台北市○○○路○段一二０號地下一樓伊莉莎美容股份有限公司承攬空調設
    備維護保養工程，而僱用周立昌施工，並於民國八十八年七月五日上午八時許帶
    領周立昌等人前往上址從事拆裝馬達、清洗出風口及清洗過濾網等工作，詎甲○
    ○明知雇主應提供具有堅固構造、兩梯腳間有繫材扣牢及安全梯面之合梯，且應
    於作業前教導及督導所屬依安全作業標準方法實施，與巡視工作場所發現並排除
    潛在危害，另於工作期間派員督導工作之進行；且依當時情形並無不能注意之情
    事，竟疏未注意，未依照上開方式進行各必要防護措施，致使周立昌於同日上午
    九時五十分許，在上址拆卸馬達及配線時，從梯架上墜落，頭部撞擊地面突出物
    ，導致頭部外傷，右顳枕部顱內出血腦挫傷，經送醫急救後，延至同月十八日下
    午三時分傷重不治死亡。
二、案經臺北市政府警察局中山分局報請臺灣臺北地方法院檢察署檢察官偵查起訴。
    理  由
一、訊據被告甲○○固承認右揭事實，然辯稱：實際在現場工作情況不可能依照上開
    方法來做各項防護措施云云。惟查：右揭事實業據證人王琪君、邱麗福、林玉英
    、鄒徐英蟬、羅瑞冬證述在卷，而周立昌確因在上址工作時，從梯架上墜落，頭
    部撞擊地面突出物，導致頭部外傷，右顳枕部顱內出血腦挫傷住院後併發肺炎心
    肺功能衰竭死亡之事實，業經臺灣臺北地方法院檢察署檢察官督同法醫相驗、解
    剖屬實，有勘驗筆錄、相驗屍體證明書、驗斷書、法務部法醫研究所鑑定書附卷
    足憑。又被告陳稱：「因泠氣都在比較高的地方要梯子，我本來有叫鋁梯，但因
    現場就有木梯，所以就直接拿來用」等語（見本院八十九年三月二十七日訊問筆
    錄）。堪認被告明知應提供具有堅固構造、兩梯腳間有繫材扣牢及安全梯面之合
    梯，且應於作業前教導及督導所屬依安全作業標準方法實施，與巡視工作場所發
    現並排除潛在危害，並於工作期間派員督導工作之進行等情；且依當時情形並無
    不能注意之情事，竟疏未注意，未依照上開方式進行各項必要防護措施，致使周
    立昌從梯架上墜落，頭部撞擊地面突出物，導致頭部外傷，右顳枕部顱內出血腦
    挫傷住院後併發肺炎心肺功能衰竭死亡，被告顯有過失，且其過失行為與周立昌
    死亡結果間有相當因果關係，卷附台北市政府勞工局勞動檢查處八十八年八月十
    日北市勞檢一字第八八六一二七一四００號函所附職業災害檢查報告書亦同此認
    定，被告所辯，尚無可採。本件事證己臻明確，被告犯行洵堪認定，應依法論科
    。
二、核被告所為，係犯刑法第二百七十六條第二項之業務過失致人於死罪。而鑫三企
    業社業務雖為水電泠氣材料批發業務及其保養修理，然主要以水電電器批發為業
    ，屬買賣業，而不適用勞工安全衛生法，故被告亦非屬勞工安全衛生法第二條第
    二項所規定之雇主等情，有上開台北市政府勞工局勞動檢查處職業災害報告書附
    卷可稽，則被告尚無適用勞工安全衛生法之餘地。爰審酌被告犯罪致被害人死亡
    所生之損害，惟其犯罪後已與被害人家屬達成和解，賠償新臺幣一百萬元，有台
    北市政府勞工局勞資爭議案件協調議紀錄在卷可憑，暨其品行、智識程度與犯罪
    後態度等一切情狀，量處如主文所示之刑。末查被告前未曾受有期徒刑以上刑之
    宣告，有台灣高等法院檢察署刑案紀錄簡覆表附卷可稽，其因一時疏忽致觸法網
    ，經此次偵審程序及罪刑之宣告後，當知所警惕，而無再犯之虞，本院認為對其
    宣告之刑，以暫不執行為適當，爰諭知緩刑三年，用啟自新。
據上論斷，應依刑事訴訟法第二百九十九條第一項前段，刑法第二百七十六條第二項
、第七十四條第一款、罰金罰鍰提高標準條例第一條前段，判決如主文。
本案經檢察官楊國宏到庭執行職務
中      華      民      國    八十九    年      五      月    二十三  日
                                        臺灣臺北地方法院刑事第五庭
                                            法  官
右正本證明與原本無異
如不服本判決應於送達後十日內向本院提出上訴狀
                                            書記官
中      華      民      國    八十      年              月              日
附錄本案論罪科刑法條全文：
刑法第二百七十六條第二項：
因過失致人於死者，處二年以下有期徒刑、拘役或二千元以下罰金。
從事業務之人，因業務上之過失致人於死者，處五年以下有期徒刑或拘役，得併科三
千元以下罰金。


司法院資訊處製作；財團法人民間司法改革基金會備份。
